【裁判字號】    98,司執消債更,607
【裁判日期】    981120
【裁判案由】    更生事件
【裁判全文】
               臺灣板橋地方法院民事裁定
聲  請  人  馮正平
即  債務人            之1號.
上列當事人聲請消費者債務清理事件，本院裁定如下：
    主  文
債務人所提如附件所示之更生方案應予認可。
債務人在未依更生方案條件全部履行完畢前，其生活程度應有如
下限制：
（一）不得購置不動產
（二）不得為賭博或類似性質之投機行為
（三）不得自費搭乘飛機、輪船出國旅遊
（四）不得自費投宿於四星級以上之飯店、旅社
    理   由
一、按債務人有薪資、執行業務所得或其他固定收入，法院認更
    生方案之條件公允者，得不經債權人會議可決，逕依債務人
    之聲請或依職權以裁定認可更生方案；法院為認可之裁定時
    ，因更生方案履行之必要，對於債務人在未依更生條件全部
    履行完畢前之生活程度，得為相當之限制，消費者債務清理
    條例第64條第1項、第62條第2項分別定有明文。
二、本件債務人馮正平聲請更生，前經本院 97年度消債更字第
    404號裁定開始更生程序在案，有上開裁定一份在卷可稽。
    債務人於民國（下同）98年8月3日具狀陳報更生方案，其條
    件為分96期(即 8年），每月支付新台幣（下同）7,200元，
    總清償金額為 691,200元，依本院98年10月21日公告之債權
    表，債務人無擔保及優先權之債務總額為 6,030,639元，清
    償成數為11.5％。另據債務人提出之財產及收入狀況報告書
    ，其每月生活費為12,850元，主要計有膳食費 4,500元、交
    通費1,500元，水電、瓦斯費1,350元，租金 5,000元（房租
    每月10,000元，其餘 5,000元由配偶負擔）及其他雜項支出
    等。為釐清債務人目前之工作情況及相關支出細項暨債權人
    對本更生方案之意見，本院乃於98年10月19日先行召開債權
    人與債務人協商會，經債務人到場就其財產及收入狀況提出
    具體報告並陳述更生方案，嗣經出席之債權人國泰世華商業
    銀行股份有限公司、華南商業銀行股份有限公司、荷蘭商業
    銀行股份有限公司、渣打國際商業銀行股份有限公司、臺灣
    新光商業銀行股份有限公司、聯邦商業銀行股份有限公司、
    遠東國際商業銀行股份有限公司、中國信託商業銀行股份有
    限公司、永豐信用卡股份有限公司、萬榮行銷顧問股份有限
    公司共計10名債權人之代理人（應到15位，實到10位）現場
    陳述意見及自由磋商，於雙方交換意見後，由債務人當庭重
    新提出更生方案，條件定為分8年清償，每月清償金額為12,
    600元，總計 96期，還款總額為1,209, 600元，還款成數為
    20.1％。
三、經查、債務人並無消費者債務清理條例第63條及第 64條第2
    項所定不應認可之消極事由存在，故得不經債權人會議可決
    ，逕予認可更生方案。本院參酌債務人於更生程序中提出之
    財產與收入狀況報告書與債權人會議中提出之薪資單，債務
    人甫換新職，擔任房仲營業員，到職日為98年9月 24日，每
    月底薪約20,000元，依行政院主計處之統計報告，97年度台
    北縣每人每月最低基本生活費用為10,792元，債務人所陳報
    之生活費用僅略高於於該數額，尚未逾越合理支出範圍。或
    有部分債權人主張，以債務人目前之收入支出狀況，若要履
    行每月償還12,600元之更生方案，勢必增加收入或減少支出
    ，否則將導致更生方案之不履行，故該方案顯無履行可能。
    惟本院以為，債務人所從事之房屋仲介工作係採基本底薪加
    業績獎金制度，是以其每月實際收入將依其業績良窳而浮動
    ，絕非僅領取20,000元之底薪而已。但另一方面，債務人到
    職至今不過一個多月，尚需相當時間熟悉工作內容，其工作
    能力、表現、未來發展性皆屬未定，猶待觀察，此時若以坊
    間房仲營業員所謂動輒年薪百萬之高標準要求債務人提出超
    出其還款能力之更生方案，不僅不切實際，且大幅增加其履
    行更生方案之困難度及無法履行之風險，尤有甚者，將導致
    其無法履行更生方案，使先前進行之消費者債務清理程序歸
    於徒勞，不但有害於債務人與債權人雙方之程序利益，亦違
    背消費者債務清理條例之立法本旨。綜合考量上開各項因素
    後，本院認為本件債務人已竭盡所能向債權人展現最大還款
    誠意，該更生方案當屬公允、適當並兼顧合理性與可行性。
四、綜上所述，債務人既有固定收入，其所提出之更生方案條件
    公允，且無不得逕予認可之消極事由，揆諸消費者債務清理
    條例之立法意旨，為謀求債務人經濟生活之重建復甦並兼顧
    債權人之公平受償，本件更生方案應予認可，爰裁定如主文
    第一項。
五、惟為達成教育債務人合理消費觀念並促使債務人勉力履行更
    生方案之立法意旨，就本件更生方案履行之必要，本院認應
    於債務人未依更生方案條件全部履行完畢前之生活程度，為
    相當之限制，爰參考各更生事件中債權人所提出對債務人諸
    種生活程度之限制，擇其適合於本件更生債務人者，裁定如
    主文第二項。
六、如不服本裁定，應於裁定送達後10日內，以書狀向司法事務
    官提出異議。
中    華    民    國    98    年    11    月    20    日
                  民事執行處司法事務官

司法院資訊處製作；財團法人民間司法改革基金會備份。
